【裁判字號】    89,台上,435
【裁判日期】    890121
【裁判案由】    常業竊盜
【裁判全文】
最高法院刑事判決                                八十九年度台上字第四三五號
    上  訴  人  甲○○
右上訴人因常業竊盜案件，不服台灣高等法院台中分院中華民國八十六年十一月二十
七日第二審判決（八十六年度上訴字第一四二二號、八十六年度上易字第一七九二號
，起訴案號：台灣台中地方法院檢察署八十五年度偵字第一三七○三號），提起上訴
，本院判決如左：
    主  文
上訴駁回。
    理  由
按刑事訴訟法第三百七十七條規定，上訴於第三審法院，非以判決違背法令為理由，
不得為之。是提起第三審上訴，應以原判決違背法令為理由，係屬法定要件。如果上
訴理由狀並未依據卷內訴訟資料，具體指摘原判決不適用何種法則或如何適用不當，
或所指摘原判決違法情事，顯與法律規定得為第三審上訴理由之違法情形，不相適合
時，均應認其上訴為違背法律上之程式，予以駁回。本件原判決依憑上訴人甲○○警
訊之自白，與本件有贓物犯關係之共同被告劉麗雪、周杰、蘇金龍、羅文政、林金泉
、林金旺、陳清輝、陳家誠、鄭成功、古致遠（均經原判決論處罪刑確定）等人之供
述，如其附表所示被害人翁克偉等人所供被害之情節，證人簡文祥、黃春美之證言，
卷附之贓物照片、贓物領據，查獲扣押之犯罪用工具開鎖器、鉗子、螺絲起子、扳手
、鐵鎚、電鑽、抽油器、無線電對講機等證據，認定上訴人有其事實欄所載之犯行。
對於上訴人於原審審理中，僅供認有與綽號「小胖」之不詳姓名成年男子共同承租廠
房供拆解竊得之機車並處理接洽出貨事宜，而否認有夥同「小胖」為常業竊盜犯行，
所為伊僅受「小胖」僱用代為承租廠房及接洽機車解體與出賃之辯解，認係事後卸責
之詞，不足採信，已依調查所得之卷證資料，於理由欄內詳加指駁。因將第一審關於
上訴人部分之判決撤銷，改判仍論處上訴人共同以犯竊盜罪為常業罪刑（處有期徒刑
二年六月，並諭知於刑之執行前令入勞動場所強制工作三年）。上訴意旨略謂：原判
決附表中有一百零八輛機車係新竹縣市所失竊，距警方查獲解體機車廠房之台中縣大
里市○○路至少在一百公里以上，原判決竟認定綽號「小胖」等人於竊取機車共二百
零七輛，得手後將機車「騎」往上開解體機車廠房交予上訴人，顯與經驗法則有違，
原判決對此未加說明，難謂無判決理由不備之違法；原判決附表編號七十一所示機車
，係於民國八十五年七月十八日十二時許失竊，然據載運之貨櫃車司機簡文祥供證係
於八十五年七月十六日即裝櫃拖至環球貨櫃場，足見此部分事實之認定，與事理有違
，簡文祥於警訊及原審囑託訊問時供稱：伊係八十五年七月十六日上午二時許，至貨
櫃場將該ＮＴＬＵ0000000號貨櫃送至高速公路中清交流道橋下，抵達時約上
午五時許，伊即離開至台中市○○路邊休息，上午九時許再返回該橋下，將貨櫃連結
載往環球貨櫃場等語，不懼遺失或遭交通警察開罰單，又不供出該貨櫃應交付何人，
顯不合常情，原判決竟予採納，與經驗法則非無違背；上訴人自八十四年一月至八十
五年七月，均在詹溪湖經營之弘源企業社擔任技工，有正當職業，非藉竊盜維生，原
判決認定上訴人有常業竊盜之事實，並未論述上訴人有何以竊盜為謀生職業之理由，
有判決理由不備之違背法令云云，惟查以自己共同犯罪之意思，參與犯罪構成要件或
構成要件以外之行為，或以自己共同犯罪之意思，事先同謀，而由其中一人或數人實
施犯罪之行為者，均為共同正犯。本件原判決既認定上訴人係與綽號「小胖」者，共
同基於意圖為自己不法所有之常業竊盜之犯意，共組竊盜集團，謀議由「小胖」負責
著手實施竊取機車，上訴人負責解體裝入貨櫃出口至香港及大陸地區牟利，並藉此維
生等情，則事實欄所載「小胖」於竊取如其附表所示機車得手後，將機車「騎」往租
得之解體廠房停放交予上訴人，係在明「小胖」於負責竊得機車後，依原謀議交由
上訴人負責解體及裝貨櫃出口事宜而已，至是否由新竹縣市等地全程騎至台中縣大里
市承租之廠房等細節，則與常業竊盜之犯罪構成事實無涉。又所謂經驗法則，係指吾
人基於日常生活經驗所得之定則，乃客觀上存在之法則，非當事人個人主觀上之推測
。上訴人係於八十五年七月十九日上午八時三十分許，在台中市大里市承租之解體廠
房指揮周杰等人搬運解體機車裝載入貨櫃時，當場為警查獲，並起出如原判決附表所
示其中之機車一百十輛，再經警於同年月二十二日上午九時許，在環球貨櫃場由簡文
祥駕駛載運之貨櫃內起出其餘失竊機車等情，業據原判決明綦詳，而原判決附表編
號七十一所示之機車，經警查獲發還被害人林芳明時，已遭解體，有該林芳明領回解
體機車所攝照片為憑，該機車應係八十五年七月十九日第一次經警查獲贓車中之一部
，與簡文祥所供於八十五年七月十六日即裝櫃拖運之贓車無涉。另簡文祥有關先駛至
中清交流道下停放，即行離去休息，數小時後再返回連結駛往環球貨櫃場之證言，不
論是否就其本人所涉部分為避重就輕之供述，皆與上訴人犯行之待證事實無關連性，
原判決於理由欄三，採納簡文祥之證言，係在證明上訴人聯絡華城鑫通運公司，由該
公司通知司機簡文祥逕行與上訴人接洽代為載運事宜而已。原判決上開判斷，從形式
上觀察，俱與客觀經驗法則無違。再刑法上之常業犯，指反覆以同種類之行為為目的
之社會活動職業性犯罪而言，凡藉該犯罪以為日常謀生之職業，即足當之，是否恃此
犯罪為唯一之謀生職業，則非所問，縱令尚兼有其他職業，仍無礙於該常業犯罪之成
立。原判決依憑前述證據，認定上訴人與綽號「小胖」者基於常業竊盜之犯意，而有
本件犯行，藉此維生，則上訴人縱另有技工之職業，仍無礙其常業竊盜之犯罪。至原
判決就上訴人在原審主張「小胖」由新竹縣市「騎」交上訴人有違經驗法則乙節，雖
未特加說明不足採信之理由，且對上訴人常業犯罪之理由述稍顯簡略，但此等判決
理由不備之單純訴訟程序疏誤，對判決本旨顯不生任何影響，依刑事訴訟法第三百八
十條之規定，仍不得執為適法之第三審上訴理由。依上開說明，本件上訴為違背法律
上之程式，應予駁回。
據上論結，應依刑事訴訟法第三百九十五條前段，判決如主文。
中      華      民      國    八十九    年      一      月    二十一    日
                              最高法院刑事第一庭
                                  審判長法官  施  文  仁
                                        法官  張  淳  淙
                                        法官  林  永  茂
                                        法官  蕭  仰  歸
                                        法官  蔡  清  遊
      右正本證明與原本無異
                                              書  記  官
中      華      民      國    八十九    年      一      月    二十八    日


司法院資訊處製作；財團法人民間司法改革基金會備份。
